【裁判字號】    90,交聲再,101
【裁判日期】    900718
【裁判案由】    過失致死
【裁判全文】
臺灣高等法院臺南分院刑事裁定            九十年度交聲再字第一一號  Ａ
      再審聲請人
      即受判決人  甲  ○  ○
右列聲請人因偽造文書案件，對於最高法院九十年度台上字第二一九四號中華民國九
十年四月十二日確定判決（台灣高等法院臺南分院八十九年度交上訴字第一五九八號
、台灣臺南地方法院檢察署八十九年偵字第三號），聲請再審，本院裁定如左：
      主      文
再審之聲請駁回。
      理      由
一、聲請意旨略稱：(一)按「受判決人就有罪之判決確定後，因發見確貧之新證據，足
    認受有罪判決之人應受無罪、免訴或輕於原判所認罪名之判決者，為受判決人之
    利益，得聲請再審」，刑事訴訟法第四百二十七條第一款、第四百二十條第一項
    第六款載有明文。又「判決第三審確定者，對於該判決聲請再審，除以第三審法
    院之推事有第四百二十條第五款情形為原因者外，應由第二審法院管轄之」，亦
    為同法第四百二十六條第三項所明載。且「刑事判決確定後，發覺該案件認定犯
    罪事貲與所採用證據，顯屬不符，自屬審判違背法令，得提起非常上訴，如具有
    再審原因者，仍可依再審程序聲請再審」，使為六十五年七月廿三日司法院大法
    官會議釋字第一四六號解釋文所明載。(二)查被告所涉「業務過失致死」案件，前
    經台南地檢署以八十九年度偵字第三號提起公訴，嗣台灣台南地方法院以八十九
    年度交訴字第二一九號就被告判處有期徒刑壹年伍月，按刑事訴訟法第四百十三
    條第一項第六款所稱發見確實之新證據，係指當時已經存在而發覺在後，或審判
    時未經注意之證據，且能證明原確定判決所認定之事實為錯誤可言，又「刑事訴
    訟法第四百十三條第一項第六款所謂發見確實之新證據，係指就新證據之本身形
    式上觀察，毋須經調查程序，顯然可認為足以動搖原確定之判決者而言。」（參
    見最高法院四十年台抗字第二號判例）。茲查：被告於八十八年十二月五日上
    午六時四十五分之「偵訊（調查）」中，就警訊人員所問「你發生車禍後如何處
    理？」供稱：「我立即下車攔車，但沒人停車，剛好有一年輕人經過，我就叫他
    幫我報案。」次於「台南地檢署」八十八年十二月五日之「訊問」中就檢察官所
    問：「現場有何人目擊？」供稱：「沒有，我撞到後就下來查看，有一年輕人經
    過，我要他報案。」，嗣「台南地檢署」於八十九年一月十四日傳訊證人吳東昇
    到署，證人吳東昇就檢察官所問：「當時曳引車司機撞到一婦人時，有無目擊？
    」結證證稱：「我是自後面過來騎機車在機車道看到曳引車停在機車道，過去時
    看到是撞到一婦人，曳引車引擎尚未熄火，他對我說，有請路人幫忙送醫，但無
    人願幫忙，當時他在車子前面扶著婦人，並叫我打電話通知警察，我到那邊時，
    車子正停下了，已拉到婦人了。」，嗣於台南地方法院八十九年交訴字第二一九
    號八十九年入月十八日之「訊問」中，證人吳東昇再次結證證稱「當時我在大卡
    車後面，我騎機車，我在很遠時，就看到大卡車超車，要超一輛計程車，我在後
    面就看到，我看到一位婦人，因當時我是報案人，所以警察就叫我作證。」，而
    被告則於同日「訊問」中供稱：「證人並非第一位看到的，他是第二位看到的。
    當時有一位騎機車是第一位看到，我當時是抱著受害人，當時第一位騎機車的人
    說我為何還不走，證人是報案人，沒有錯。」嗣台灣高等法院台南分院於八十九
    年十二月二十一日「訊問」中，再行傳訊證人吳東昇，吳東昇對法院所問「是誰
    報警的？警察來時妳是否還在場？你所見到的情形？」證稱：「是我報警的。我
    還在現場。那時被害人在大卡車下面，警察來時，我向警察說那個人撞到人（手
    指被告）。」故被告於當日「訊問」中復行供稱：「發生車禍之後，我下車把被
    害人扶起，我並叫第一個路人幫忙報案，但是他不要，我才又叫吳東昇幫忙報案
    ，他也很熱心。」，故證人吳東昇確係受被告之託，而向警局報案，應無疑義。
    揆諸上述，被告於肇事後，因在車前扶著被害人黃蔡密，故無法打電話向一一
    九求救，乃央請路過之第一位路人打電話叫救護車，然遭拒；嗣因吳東昇路過，
    被告復央請吳東昇打電話叫救鼓車並行報案，吳東昇乃打電話給救護車並行報案
    ，隨後警察亦趕到。而被告則留於現場，等候警察到場處理，並於警察到場時，
    隨即向警察表示自己為肇事者。核諸被告之所為，當已符合刑法自首之要件，殊
    為明顯。然原確定判決所認定之事貲，卻未明確認定被告有「自首」之事實；茲
    被告據以提起再審所稱之「發見確實之新證據」，既經被告於八十八年十二月五
    日警訊中已陳明，而代被告打電話報警之證人吳東昇於台南地檢署八十九年一月
    十四日偵訊中，並結證證稱：「被告叫我打電話通知警察」，嗣更於台南地院八
    十九年八月廿八日「訊問」中證稱：「我是報案人。」，並於同院八十九年十二
    月廿一日「訊問」中證稱：「是我報警的。」此等證據，於台南地院判決前業已
    存在，然因被告於第一、二審法院審理申，無力委任律師為為其辯護，致使該等
    有「自首」之「證據」，未能經由律師之閱卷後，主張該有利於被告之證據，自
    屬可信；核諸證人吳東昇於台南地檢署、台南地院及台灣高等法院台南分院「訊
    問」申所結證之證詞，當屬「發見確貸之新證據」，且該等「證據」，足以證明
    原確定判決所認定之事實為錯誤，故被告自得依法聲請再審云云。
二、按刑事訴訟法第四百二十條第一項第六款所謂發現確實之新證據，係指該項證據
    ，事實審法院於判決前因未經發見，不及調查斟酌，至其後始行發見且須可認為
    確實足以動搖原確定判決者而言，有最高法院廿八年抗字第八號、三十三年抗字
    第七○號、五十年台抗字第一○四號判例足資參照。又有罪之判決確定後，因發
    現確實之新證據，足認受有罪判決之人應受無罪、免訴、免刑或輕於原判決所認
    罪名之判決，為受判決人之利益，得聲請再審。又不得上訴於第三審法院之案件
    ，除前條規定外，其經第二審確定之有罪判決，如就足生影響於判決之重要證據
    未審酌者，亦得為受判決人之利益，聲請再審，刑事訴訟法第四百二十條第一項
    第六款、第四百二十一條固分別定有明文。惟所謂發見確實之新證據，係指就新
    證據之本身形式上觀察，毋須經調查程序，顯然可認為足以動搖原確定之判決而
    言，最高法院四十年台抗字第二號著有判例。經查本件聲請人所舉之證據，於事
    實審法院已存在，並於判決書中已陳述，顯非所謂發現確實之新證據，且非經調
    查程序，不足以明瞭其是否真實，再就其形式觀察，亦難認為足以動搖原確定判
    決。又依聲請人引用其於警訊及偵查中之供述，暨證人吳東昇於偵查中、原審及
    本院審理中之證述，顯見均係在事實審已存在之事實，並在卷內有各該資料，顯
    非在判決前未經發見不及調查，其後始行發見，依前開判例意旨核與刑事訴訟法
    第四百二十條第一項第六款之新證據不符。又縱本院前開判決未就「自首」予以
    斟酌說明，惟依刑事訴訟法第四百二十一條所規定，係指不得上訴於第三審法院
    之案件，除前條（即四百二十條）規定外，其經第二審確定之有罪判決，如就足
    生影響於判決之重要證據漏未審酌者，亦得為受判決人之利益，聲請再審，因而
    縱本件原確定判決法院如就足生影響於判決之重要證據漏未審酌，惟本件係由被
    告上訴於第三審確定之案件（最高法院九十年度台上字第二一九四號），而非不
    得上訴於第三審之案件，亦與刑事訴訟法第四百二十一條之規定不符。綜上所述
    ，並依前開判例之意旨，聲請人之聲請應認無再審理由，應予駁回。
三、據上論斷，應依刑事訴訟法第四百三十四條第一項裁定如主文。
中    華    民    國      九十      年      七      月        十八      日
                                  臺灣高等法院臺南分院刑事第六庭
                                      審判長法官  楊    明    章
                    法官  戴    勝    利
                                            法官  顏    基    典
右正本證明與原本無異。
如不服本裁定應於送達後五日內向本院提出抗告狀。
                                      法院書記官  呂    嘉    文
中    華    民    國      九十      年      七      月        二十      日


司法院資訊處製作；財團法人民間司法改革基金會備份。
